臺灣臺北地方法院民事裁定
111年度司字第117號
聲  請  人  財政部臺北國稅局

法定代理人  宋秀玲局長




相  對  人  漁上慶水產有限公司


上列聲請人聲請為相對人選任臨時管理人等事件，本院裁定如下
：
    主  文
聲請駁回。
聲請程序費用由聲請人負擔。
    理  由
一、聲請意旨略以：相對人滯欠民國106年度營利事業所得稅合
    計新臺幣（下同）3萬5,693元，然相對人為一人有限公司，
    唯一股東兼董事吳文宏已於110年8月17日死亡，其法定繼承
    人皆已向臺灣新北地方法院聲請拋棄繼承，經准予備查在案
    ，而相對人之公司登記狀況尚屬核准設立中，然無人繼承其
    出資額而得為相對人之新任股東，亦查無其他董事、股東及
    經理人可代表相對人，致聲請人無法對相對人送達稅額繳款
    書，爰以利害關係人之身分，先位依公司法第108條第4項準
    用同法第208條之1第1項規定，聲請為相對人選任臨時管理
    人。如認本件不符選任臨時管理人之要件，因相對人之股東
    變動不合於公司法第2條規定最低人數，依同法第113條準用
    第71條第1項規定，已構成解散事由，且相對人無股東可任
    清算人或決議選任清算人，亦無章程所定清算人，爰備位請
    求選派公益律師或會計師為相對人之清算人，。
二、經查：
㈠、就聲請人聲請選任相對人臨時管理人部分：
⒈、按董事會不為或不能行使職權，致公司有受損害之虞時，法
    院因利害關係人或檢察官之聲請，得選任一人以上之臨時管
    理人，代行董事長或董事會之職權，但不得為不利於公司之
    行為，公司法第208條之1定有明文。又該條於90年增訂之理
    由為：「按公司因董事死亡、辭職或當然解任，致董事會無
    法召開行使職權；或董事全體或大部分均遭法院假處分不能
    行使職權，甚或未遭假處分之剩餘董事消極地不行使職權，
    致公司業務停頓，影響股東權益及國內經濟秩序，增訂本條
    ，俾符實際。」，是公司法增訂上開選任臨時管理人之規定
    ，需在公司董事因事實（死亡）或法律（辭職或當然解任）
    之因素致無法召開董事會，或公司董事全體或大部分遭假處
    分不能行使職權而剩餘董事消極不行使職權等影響公司業務
    運作嚴重，同時亦需致公司業務停頓，影響股東權益及國內
    經濟秩序，在公司應無應行解散之情形下，為維繫公司之正
    常經營，始有適用，倘公司已有解散之事由，即應依公司解
    散之相關規定處理，自無再選任臨時管理人之必要。
⒉、依本件聲請意旨所陳，其聲請為相對人選任臨時管理人之目
    的乃為送達相對人之欠稅繳款文書，此顯係以執行聲請人自
    身稅收、稽徵等行政稅務為目的，尚難認屬影響相對人股東
    權益或國內經濟秩序之事由。參上開說明，即與公司法第20
    8條之1規定選任臨時管理人之立法目的不合。再本件相對人
    已構成公司解散事由而應行清算（詳後述），自無選任臨時
    管理人之必要。是聲請人聲請為相對人選任臨時管理人，無
    從准許，應予駁回。
㈡、就聲請人聲請為相對人選派清算人部分：
⒈、按股東經變動而不足本法所定之最低人數者應解散；解散之
    公司，除因合併、破產而解散者外，應行清算；不能依公司
    法第79條規定定其清算人時，法院得因利害關係人之聲請，
    選派清算人，公司法第71條第1項第4款、第24條、第81條分
    別定有明文；上開條文依同法第113條規定，於有限公司準
    用之。次按依非訟事件法第177條準用同法第174條規定，選
    派清算人應給付報酬，並由公司負擔，相對人公司既已無財
    產可供給付清算人報酬，法院於選派該公司之清算人後，因
    清算人未預收報酬即無法進行清算事務，此時亦應命聲請人
    墊繳清算人報酬，倘聲請人不願意墊繳，先前所為選派程序
    即無從執行，徒增法院業務負擔，如要求法院墊付清算人報
    酬，因將來亦無法透過強制執行程序追回代墊費用，亦將造
    成法院額外負擔。而非訟事件法第26條既規定聲請人未預納
    者，法院得拒絕其聲請（臺灣高等法院暨所屬法院105年法
    律座談會民事類提案第43號參照）。
⒉、查相對人之唯一股東兼董事吳文宏已於110年8月17日死亡，
    且其法定繼承人均已拋棄繼承，此有相對人有限公司設立登
    記表、變更登記表、公司章程、公司股東名簿、股東同意書
    、欠稅查詢情形表、全戶除戶資料查詢清單、親屬系統表、
    全戶戶籍資料查詢清單，臺灣新北地方法院110年9月12日新
    北院賢家俊110年度司繼字第2975號拋棄繼承備查公告在卷
    為憑(見本院卷第17-43頁)，堪認吳文宏死亡後，相對人股
    東人數變動而不足公司法所定有限公司至少應有股東1人之
    規定，依公司法第113條準用第71條第1項第4款規定，已構
    成解散事由，且依同法第24條規定，應行清算。
⒊、又相對人公司章程並未規定清算人，亦無股東會決議選任清
    算人，而聲請人以利害關係人身分聲請為相對人選派清算人
    ，於法固無不合，然本院審酌相對人清算事務之進行須符合
    公司法相關規定，應由具相關專業之律師或會計師為之，方
    屬妥適，則依非訟事件法第177條之規定，選派清算人應給
    付報酬，再參考法院選任律師及第三審律師酬金核定支給標
    準、臺北律師公會章程第7章酬金之規定，並審酌本件清算
    事務之難易，本件如選任律師為清算人，其酬金約以3萬元
    至5萬元為適當，惟經本院調閱相對人110年度之稅務電子閘
    門財產所得調件明細表（見本院卷第51-52頁），相對人名
    下毫無資產，顯不足給付清算人報酬。是以，相對人既無財
    產可給付清算人報酬，聲請人復未表明墊繳清算人報酬之意
    ，揆諸前開說明及規定，本件選派程序即無從執行，故聲請
    人之備位聲請，亦難准許。
三、爰裁定如主文。
中　　華　　民　　國　　111 　年　　6 　　月　　29　　日
                  民事第五庭    法　官　蔡牧容
以上正本係照原本作成。
如不服本裁定應於送達後10日內向本院提出抗告狀，並繳納抗告
費新臺幣1,000元。
中　　華　　民　　國　　111 　年　　6 　　月　　29　　日
                                書記官　周芳安